【裁判字號】    92,交上訴,55
【裁判日期】    920701
【裁判案由】    公共危險等
【裁判全文】
臺灣高等法院刑事判決                            九十二年度交上訴字第五五號
    上  訴  人
    即  被  告  乙○○
    指定辯護人  本院公設辯護人  王永炫
右上訴人因公共危險等案件，不服臺灣桃園地方法院九十一年度交訴字第一四七號，
中華民國九十一年十二月三十日第一審判決（起訴案號：臺灣桃園地方法院檢察署
九十一年度偵字第一五九二八號）提起上訴，本院判決如左：
    主  文
上訴駁回。
    事  實
一、乙○○前曾於民國（下同）八十一年間，因違反麻醉藥品管理條例案件，經台灣
    桃園地方法院判處有期徒刑二年八月，緩刑三年，又於八十三年四月間因違反麻
    醉藥品管理條例案件，經判處有期徒刑四月，於八十三年七月六日送監執行，並
    撤銷上開緩刑宣告，接續執行，復於八十三年十一月間因違反槍砲彈藥刀械管制
    條例案件，經判處有期徒刑五月，與八十三年間所犯麻醉藥品管理條例案件二罪
    經裁定應執行有期徒刑七月，並接續前案執行，繼於八十四年三月間又因違反麻
    醉藥品管理條例案件，經判處有期徒刑六月，接續前案執行，於八十五年六月二
    十二日縮短刑期假釋出獄，在八十六年十月十二日假釋期滿未經撤銷假釋以已執
    行論，仍不知警惕，其於九十一年四月十八日十六時許駕駛車牌號碼ＨＥ─二○
    三二號自小客車，由桃園市往大溪方向沿介壽路行駛，於同日十六時十五分許，
    途經桃園縣八德市○○路○段九六一號前時，應注意車輛行進中，駕駛人須注意
    車前狀況，隨時採取必要之安全措施，及汽車在雙向二車道行駛時，在劃有分向
    限制線之路段，不得駛入來車之車道內，而依當時天候陰、日間自然光線、路面
    乾燥、無缺陷、無障礙物、視距良好等情形，又無不能注意之情事，竟疏於注意
    ，為超越前車而貿然跨越中央槽化島侵入對向來車道，致撞擊對向由黃靜美所騎
    乘車牌號碼ＢＹＷ─七五九號重機車倒地，使黃靜美因此受有頭部外傷併腦水腫
    、左側血胸、左股骨頸骨折等傷害。乙○○明知其駕車肇事致黃靜美倒地受傷，
    竟不顧其安危，未下車察看黃靜美之傷勢採取必要之救護措施，亦未留待車禍現
    場等候警方處理，反另行起意逕自駕駛前開ＨＥ─二○三二號自小客車往八德市
    ○○路○段九七三巷逃逸，為事故現場目擊上情之謝國庫記下其車號報警處理而
    循線查獲。黃靜美經送往長庚醫院急救後，仍因傷勢過重延至同年月二十六日上
    午十一時許不治死亡。
二、案經臺灣桃園地方法院檢察署檢察官據報相驗後自動檢舉偵查起訴。
    理      由
一、訊據被告乙○○坦認其駕駛上開自小客車行經肇事地點時為超越前車而駛入對向
    來車道致撞及對向由被害人黃靜美所騎乘之機車倒地，並於事故發生後駕車駛離
    現場之情不諱，惟辯稱伊沒有逃逸，因緊張才離開現場，另伊沒有注意到被害人
    ，但被害人也沒有注意到伊，所以才發生車禍，對方應有部分過失云云。惟查右
    揭犯罪事實業據被害人黃靜美之父甲○○於警、偵訊中指訴歷歷，並經現場目擊
    證人林奕靜、陳琬貞、謝國庫等分別證述被告駕駛白色自小客車行經肇事地點突
    然衝入對向車道撞擊被害人所騎乘之機車，經謝國庫前往攔阻仍駕車駛離現場等
    情明確（相驗卷第二、十二、十四、十五頁），復有被告使用之0000000
    000、0000000000號行動電話通話紀錄、桃園縣警察局道交通事故
    調查報告表、現場照片六幀、肇事車輛車損照片八幀附卷可稽（相驗卷第十六、
    十八至二三頁、五四至五八頁）。另被害人黃靜美因本件車禍受有頭部外傷併腦
    水腫、左側血胸、左股骨頸骨折等傷害經送往長庚醫院醫急救仍因傷勢過重延至
    九十一年四月二十六日上午十一時許不治死亡一節，有長庚醫院診斷證明書一紙
    在卷可稽，並經臺灣桃園地方法院檢察署檢察官督同檢驗員相驗屬實，製有勘驗
    筆錄、相驗屍體證明書、驗斷書、照片各一份在卷可憑（相驗卷第三六、三七頁
    、四一至四七頁、五一、五二頁）。按汽車行駛時，駕駛人應注意車前狀況，隨
    時採取必要安全措施；又汽車在雙向二車道行駛時，在劃有分向限制線之路段，
    不得駛入來車之車道內。道路交通安全規則第九十四條第三項、第九十七條第二
    款分別定有明文。被告駕車自應注意遵守上述道路交通安全規則之規定，以避免
    危險之發生。且依卷附道路交通事故調查報告表所載，本件肇事當時之天候陰、
    日間自然光線、路面乾燥、無缺陷、無障礙物、視距良好等情形，並無不能注意
    之情事，被告疏未注意及此，竟為超越前車而貿然跨越中央槽化島侵入對向來車
    道，致撞擊對向車道由被害人黃靜美所騎乘之機車，被告駕車顯有過失甚明，此
    經臺灣省桃園縣區車輛行車事故鑑定委員會鑑定結果亦同認被告駕車侵入對向來
    車道為肇事原因，有臺灣省桃園縣區車輛行車事故鑑定委員會九十一年七月二十
    六日九十一府車鑑桃字第九一○六七九號函附鑑定意見書一份在卷可稽（相驗卷
    第六十至六二頁）。被害人黃靜美確因本件車禍，致頭部外傷併腦水腫不治死亡
    ，已如前述，則被告過失駕車肇事行為，與被害人黃靜美之死亡結果間，自具有
    相當因果關係。又本件肇事原因係被告駕駛白色自小客車行經肇事地點時突然衝
    入對向車道撞擊被害人所騎乘之機車，業據證人林奕靜、陳婉貞證如前述，則遵
    行車道行駛之被害人對被告突如其來之違規行為自無從預見亦無足夠之反應時間
    及距離得以採取適當措施以防免危險之發生，被告辯稱被害人未盡注意義務亦有
    過失云云，要屬推諉卸責之詞，自無可採。再被告駕駛汽車肇事致人受傷或死亡
    ，應即採取救護或其他必要措施，並向警察機關報告，不得駛離，此為道路交通
    管理處罰條例第六十二條第一項所明文規定，被告考領有駕駛執照，對此自當知
    之甚稔，而由被告所駕之自小客車車損照片以觀，其左前車門因嚴重撞擊而扭曲
    變形，證人陳婉貞證稱被害人遭撞擊後向上彈起復摔落地面，看來傷勢很嚴重等
    語，顯見撞擊力道非輕，且於其駕駛座旁，自難諉為不知，乃被告竟於駕車肇事
    後未下車查看被害人傷勢施以救助，並經謝國庫攔阻後仍執意駕車離去，其肇事
    逃逸犯行至為彰顯，至其動機究係出於畏怖法律制裁或被害人等之指摘，均無礙
    於其肇事故意逃逸犯行之成立，被告執其動機之形成為辯，否認犯罪，自非可採
    。被告過失致人於死及肇事逃逸犯行等事證明確，被告之犯行堪以認定。
二、核被告乙○○前開所為，係犯刑法第二百七十六條第一項之過失致人於死罪及同
    法第一百八十五條之四肇事逃逸罪。又被告犯有如事實欄所示之前科，嗣經接續
    執行，於八十六年十月十二日假釋期滿未經撤銷假釋以已執行論，此有臺灣桃園
    地方法院檢察署刑案資料查註紀錄表、被告全國前案紀錄表各一份附卷可按，其
    於五年內再犯有期徒刑以上之罪，為累犯，均應依刑法第四十七條規定，分別加
    重其刑。被告駕車過失致人死傷後復另行起意逃逸，所犯上開二罪間，犯意個別
    、行為互殊、罪名有異，應予分論併罰，辯護人認係想像競合犯或法規競合，顯
    有誤會，尚無可採。
三、原審經審理結果，認被告罪證明確，適用刑法第一百八十五條之四、第二百七十
    六條第一項、第四十七條、第五十一條第五款，罰金罰鍰提高標準條例第一條前
    段，並審酌被告之犯罪動機、目的、手段，過失程度甚大，被害人並無過失責任
    ，犯罪後所生之損害非輕，復有多項前科紀錄，品行非佳，肇事後罔顧被害人生
    命安危仍駕車逃離現場，惡性非輕，事後僅給付被害人家屬新臺幣二十萬元外，
    尚未與被害人之家屬達成民事上和解，犯後態度不佳等一切情狀，分別量處有期
    徒刑一年四月、一年二月，並依法定其應執行有期徒刑貳年貳月。經核原審認事
    用法尚無違誤，檢察官據告訴人之請求以被告高速行駛於交通要道上，顯具有不
    確定故意之殺人犯意，且撞倒被害人後逃逸，使其喪失第一急救時間，無啻將之
    推入死亡，與殺人無異及被告前科累累，惡性重大，原審量刑過輕等由提起上訴
    ，然查被告與被害人素不相識並無夙怨，且車禍發生，己身亦可能遭受損失，衡
    情被告應無故意製造車禍而有殺人之不確定故意，上訴意旨無非出於揣測，並無
    確切證據足資證明被告確具有殺人犯意，自難遽認被告有何殺人之不確定故意，
    另原審於量刑時，已審酌被告有多項前科，素行不端、過失情節嚴重、罔顧被害
    人安危駕車逃逸、犯罪後尚未與被害人家屬成立和解及其犯後態度等一切情狀，
    並就被告構成累犯部分，依法加重其刑，量刑尚屬妥適，是公訴人之上訴為無理
    由，另被告上訴否認有肇事逃逸之情，原審量刑過重等，惟被告肇事後罔顧被害
    人生命安危仍駕車逃離現場，惡性非輕，若非第三人目睹記下其車號報警處理，
    將添冤魂一條，是其上訴亦無理由，均應予以駁回。
據上論斷，應依刑事訴訟法第三百六十八條判決如主文。
本案經檢察官洪泰文到庭執行職務。
中      華      民      國      九十二  年      七      月      一      日
                              臺灣高等法院交通法庭
                                  審判長法  官  陳  正  雄
                                        法  官  許  錦  印
                                        法  官  許  宗  和
右正本證明與原本無異。
肇事逃逸部分如不服本判決，應於收受送達後十日內向本院提出上訴書狀，其未敘述
上訴之理由者毅並得於提起上訴後十日內向本院補提理由書（均須按他造當事人之人
數附繕本）。
其餘不得上訴。
                                        書記官  廖  艷  莉
中      華      民      國      九十二  年      七      月      七      日
附錄：本案論罪科刑法條全文
中華民國刑法第一百八十五條之四
駕駛動力交通工具肇事，致人死傷而逃逸者，處六月以上五年以下有期徒刑。
中華民國刑法第二百七十六條
因過失致人於死者，處二年以下有期徒刑、拘役或二千元以下罰金。
從事業務之人，因業務上之過失犯前項之罪者，處五年以下有期徒刑或拘
役，得併科三千元以下罰金。


司法院資訊處製作；財團法人民間司法改革基金會備份。
